臺灣臺中地方法院臺中簡易庭民事判決
111年度中簡字第2363號
原      告  南山產物保險股份有限公司

法定代理人  蔡漢凌  
訴訟代理人  張哲瑀  
            吳柏源  
被      告  兵連成  



上列當事人間請求侵權行為損害賠償（交通）事件，本院於民國
111年9月15日言詞辯論終結，判決如下：
    主      文
被告應給付原告新臺幣155,636元及自民國111年8月18日起至清
償日止，按週年利率百分之5計算之利息。
原告其餘之訴駁回。
訴訟費用由被告負擔百分之30，餘由原告負擔。
本判決原告勝訴部分得假執行。
　　事實及理由
壹、程序方面：
　　被告經合法通知，未於言詞辯論期日到場，核無民事訴訟法
    第386條所列各款情形，爰依原告之聲請，由其一造辯論而
    為判決。　
貳、實體方面：　
一、原告主張：被告未考領汽車駕駛執照，仍於民國109年5月12
    日駕駛車牌號碼000-0000號自用小客車，沿臺中市北屯區榮
    德路由崇德一路往山西路2段方向行駛，而於同日凌晨3時54
    分許，行經該路段與四平路之交岔路口時，本應注意其行向
    設有閃光紅燈號誌，車輛應減速接近，並於進入上開路口前
    應先停止於交岔路口前，讓幹線道車優先通行後認為安全時
    ，始得續行通過該路口，而當時並無不能注意之情，竟疏未
    注意及此，即貿然直行進入上開交岔路口，適訴外人康藝騰
    駕駛車牌號碼000-0000號自用小客車（下稱系爭車輛）沿臺
    中市北屯區四平路由中清路2段往松竹路3段方向行駛，亦疏
    未注意其行向設有閃光黃燈號誌，車輛應減速接近，注意安
    全，小心通過，即逕自直行駛入上開交岔路口，二車均避煞
    不及而發生碰撞，致系爭車輛受損。被告因過失致系爭車輛
    受損，依民法第184條之規定，自應負損害賠償責任。而康
    藝騰已就其所有之系爭車輛向伊投保車體損失險，系爭車輛
    經送廠評估，修復費用為新臺幣（下同）518,869元（含零
    件473,446元、工資33,365元、烤漆12,058元），因認回復
    顯有重大困難，伊即依保險契約之約定推定系爭車輛為全損
    以推定全損金額579,000元賠付予康藝騰，扣除系爭車輛經
    報廢後殘值拍賣31,800元為547,200元（計算式：579,000元
    －31,800元＝547,200元）。爰依侵權行為之法律關係、保險
    法第53條之規定提起本件訴訟等語，並聲明：被告應給付原
    告547,200元，及自起訴狀繕本送達翌日起至清償日止，按
    週年利率百分之5計算之利息。
二、被告未於言詞辯論期日到場，亦未提出書狀作何聲明或陳述
　　。
三、得心證之理由：
　㈠原告主張之事實，業據提出與其所述相符之臺中市政府警察
    局道路交通事故當事人登記聯單、初步分析研判表、汽車保
    險理算書、汽（機）車險理賠申請書、道路交通事故現場圖
    、估價單、系爭車輛照片、車輛異動登記書、報廢汽車買賣
    契約書等為證（見本院卷第21、81、83、89至135頁），並
    經本院調取系爭事故之調查卷宗及本院110年度交訴字第195
    號刑事卷宗（含偵卷）查閱屬實。而被告經合法通知，既未
    於言詞辯論期日到場，亦未提出書狀作何聲明或陳述以為爭
    執，依民事訴訟法第280條第3項前段準用同條第1項前段之
    規定，視同自認原告主張之事實，是堪信原告之主張為真正
    。
　㈡按因故意或過失，不法侵害他人之權利者，負損害賠償責任
    。違反保護他人之法律，致生損害於他人者，負賠償責任。
    但能證明其行為無過失者，不在此限；汽車、機車或其他非
    依軌道行駛之動力車輛，在使用中加損害於他人者，駕駛人
    應賠償因此所生之損害；駕駛人駕駛汽車，應遵守道路交通
    號誌之指示；閃光紅燈表示「停車再開」，車輛應減速接近
    ，先停止於交岔路口前，讓幹線道車優先通行後認為安全時
    ，方得續行；汽車駕駛人未領有駕駛執照駕駛小型車或機車
    者，處新臺幣6,000元以上12,000元以下罰鍰，並當場禁止
    其駕駛，民法第184條第1項前段、第2項、第191條之2前段
    、道路交通安全規則第90條第1項、道路交通標誌標線號誌
    設置規則第211條第1項第2款、道路交通管理處罰條例第21
    條第1項第1款分別定有明文。查本件被告未領有駕駛執照而
    駕駛小型車等情，業經其於偵查時坦承不諱（見臺灣臺中地
    方檢察署109年度偵字第30560號卷第147頁），其無駕駛執
    照仍駕駛小型車上路，顯已違反上開規定，自屬違反保護他
    人之法律，依民法第184條第2項規定，應推定其有過失；又
    其駕駛車輛行經有閃光紅燈號誌之交叉路口，本應減速接近
    ，先停止於交岔路口前，讓幹線道車優先通行後認為安全時
    ，方得續行，且依當時情形並無不能注意之情事，竟疏未注
    意及此，貿然直行進入交叉路口，因而碰撞康藝騰駕駛之系
    爭車輛，顯見被告就本件事故之發生確有過失甚明，且其過
    失行為與系爭車輛之損害間具有相當因果關係，依上開規定
    ，康藝騰自得依民法第184條第1項前段及第184條第2項規定
    請求被告賠償其所受損害。
　㈢復按負損害賠償責任者，除法律另有規定或契約另有訂定外
    ，應回復他方損害發生前之原狀；第1項情形，債權人得請
    求支付回復原狀所必要之費用，以代回復原狀；不能回復原
    狀或回復顯有重大困難者，應以金錢賠償其損害，民法第21
    3條第1項、第3項、第215條分別定有明文。是物被毀損時，
    被害人除得依民法第196條請求賠償外，並不排除民法第213
    條至第215條之適用，惟民法第215條所謂回復顯有重大困難
    者，係指回復原狀需時過長、需費過鉅或難得預期之結果之
    情形，又民法第215條所謂金錢賠償，指價值賠償而言。又
    債權人所得請求者既為回復原狀之必要費用，倘以修復費用
    為估定其回復原狀費用之標準，則修理材料以新品換舊品時
    ，即應予折舊（最高法院110年度台上字第3205號判決意旨
    參照）。查：
　⒈原告雖主張系爭車輛經送廠評估，修復費用為518,869元，故
    回復顯有重大困難，其依保險契約推定系爭車輛全損並給付
    579,000元等語，惟系爭車輛經維修廠評估，其修復費用518
    ,869元，有原告提出之估價單在卷可憑（見本院卷第93至12
    3頁），足見系爭車輛尚有修復之可能，故原告於本院言詞
    辯論時稱系爭車輛無修復可能云云，即不足採；又前開修復
    費用較原告主張其與康藝騰保險契約約定之車輛全損賠付金
    額579,000元為低，亦難認有何需費過鉅，而回復顯有重大
    困難之情；此外，原告固以保險契約推定系爭車輛全損而賠
    付579,000元予康藝騰，然此為原告與康藝騰依契約所約定
    之金額，尚非系爭車輛於彼時之客觀價值，自不能逕以該約
    定金額認定為系爭車輛之客觀價值。是以，原告以所需修復
    費用518,869元為由，主張系爭車輛回復顯有重大困難或無
    修復可能等情，實屬無據。
　⒉又本件被告過失不法毀損系爭車輛，依上開規定，應負損害
    賠償責任，系爭車輛所有權人康藝騰自得請求被告支付回復
    原狀所必要之費用，以代回復原狀，是原告請求被告支付回
    復原狀所必要之費用，尚非無據。而倘以修復費用為估定其
    回復原狀費用之標準，則修理材料以新品換舊品時，依上說
    明，自應將零件折舊部分予以扣除，是原告於本院言詞辯論
    時稱系爭車輛業已報廢，無零件更新問題云云，尚不足採。
    依原告主張系爭車輛之修復金額為518,869元（零件473,446
    元、工資33,365元、烤漆12,058元）等情，有前揭估價單在
    卷可參，應堪認定，而依行政院所頒固定資產耐用年數表及
    固定資產折舊率之規定，自小客車之耐用年數為5年，依定
    率遞減法每年折舊千分之369；參以卷附系爭車輛之車號查
    詢車籍資料（見本院卷第217頁），該車出廠日為107年3月
    ，依民法第124條第2項規定意旨，應以同年月15日為出廠日
    ，據此計算，系爭車輛迄至本件侵權行為時間即109年5月12
    日，實際使用日數為2年1月27日，則依「營利事業所得稅結
    算申報查核準則」第95條第8項所定「固定資產提列折舊採
    用定率遞減法，以1年為計算單位，其使用期間未滿1年者，
    按實際使用之月數相當於全年之比例計算之，不滿1月者，
    以月計」，系爭車輛應以2年2個月期間計算折舊。則扣除折
    舊後，康藝騰得請求之零件費用應為176,914元（詳如附表
    之計算式），再加計不計折舊之工資費用33,365元、烤漆費
    用12,058元，系爭車輛之修復費用為222,337元（計算式：1
    76,914＋33,365＋12,058＝222,337）。
　㈣又按損害之發生或擴大，被害人與有過失者，法院得減輕賠
    償金額，或免除之，民法第217條第1項定有明文。蓋此項規
    定之目的在謀求加害人與被害人間之公平，倘受害人於事故
    之發生亦有過失時，由加害人負全部賠償責任，未免失諸過
    酷，是以賦予法院得減輕其賠償金額或免除之職權此項規定
    之目的，在謀求加害人與被害人間之公平，故在裁判上法院
    得以職權減輕或免除之。再按駕駛人駕駛汽車，應遵守道路
    交通號誌之指示；閃光黃燈表示「警告」，車輛應減速接近
    ，注意安全，小心通過，道路交通安全規則第90條第1項、
    道路交通標誌標線號誌設置規則第211條第1項第1款分別訂
    有明文。查康藝騰駕駛系爭車輛行經四平路與榮德路之交叉
    路口，原應注意行經設有閃光黃燈號誌之路口應減速接近，
    注意安全，小心通過，而當時並無不能注意之情，竟疏未注
    意，貿然通過該路口，因而與貿然進入上開路口之被告駕駛
    車輛發生碰撞，且康藝騰於警詢時亦自承其就該事故發生亦
    有責任等語（見本院卷第41頁），則康藝騰就系爭事故之發
    生，亦有過失甚明，是原告主張康藝騰已盡注意義務，應由
    被告負全責云云，即無可採。茲審酌被告與康藝騰之過失情
    形及其等原因力之大小等一切情形，認應由康藝騰、被告分
    別負擔30％、70％之過失責任，較符公平。故本件自應減輕被
    告30％之賠償金額為適當。則被告應賠償康藝騰之金額核計
    為155,636元（計算式：222,337×70％＝155,636，元以下四捨
    五入）。
　㈤再按被保險人因保險人應負保險責任之損失發生，而對於第
    三人有損失賠償請求權者，保險人得於給付賠償金額後，代
    位行使被保險人對於第三人之請求權，但其所請求之數額，
    以不逾賠償金額為限，保險法第53條第1項規定甚明。又損
    害賠償祇應填補被害人實際損害，保險人代位被害人請求損
    害賠償時，依保險法第53條第1項規定，如其損害額超過或
    等於保險人已給付之賠償金額，固得就其賠償之範圍，代位
    請求賠償，如其損害額小於保險人已給付之賠償金額，則保
    險人所得代位請求者，應祇以該損害額為限（最高法院65年
    台上字第2908號判決意旨參照）。查本件原告因承保之系爭
    車輛遭被告過失不法毀損，固有賠付579,000元予康藝騰，
    但康藝騰因系爭車輛受損實際得請求被告賠償之金額僅155,
    636元，故原告依保險法第53條第1項規定，代位請求被告賠
    償之範圍，亦僅得以該等損害額即155,636元為限，逾此部
    分之請求，即無理由。
　㈥按給付無確定期限者，債務人於債權人得請求給付時，經其
    催告而未為給付，自受催告時起，負遲延責任。其經債權人
    起訴而送達訴狀，或依督促程序送達支付命令，或為其他相
    類之行為者，與催告有同一之效力；遲延之債務，以支付金
    錢為標的者，債權人得請求依法定利率計算之遲延利息。但
    約定利率較高者，仍從其約定利率；應付利息之債務，其利
    率未經約定，亦無法律可據者，週年利率為百分之5，民法
    第229條第2項、第233條第1項、第203條分別定有明文。查
    原告對被告之代位求償權，核屬無確定期限之給付，原告既
    起訴請求被告給付，且起訴狀繕本已於111年8月17日送達被
    告（見本院卷第175頁），然被告迄今皆未給付，則依前揭
    規定，被告即應自收受起訴狀繕本後負遲延責任。則原告請
    求被告自111年8月18日起至清償日止加給按週年利率百分之
    5計算之遲延利息，於法自屬有據。
四、本件判決原告勝訴部分係依民事訴訟法第427條第2項第11款
    規定適用簡易訴訟程序，所為被告敗訴判決，應適用民事訴
    訟法第389條第1項第3款之規定，依職權宣告假執行。
五、據上論結，原告之訴一部有理由，一部無理由，判決如主文
    。
中　　華　　民　　國　　111 　年　　10　　月　　6 　　日
　　　　　　　　　臺灣臺中地方法院臺中簡易庭
　　　　　　　　　　　　　　　　　法　官　蔡汎沂
以上為正本係照原本作成。
如不服本判決，應於送達後廿日內，向本院提出上訴狀並表明上
訴理由，如於本判決宣示後送達前提起上訴者，應於判決送達後
廿日內補提上訴理由書（須附繕本）。如委任律師提起上訴者，
應一併繳納上訴審裁判費。
中　　華　　民　　國　　111 　年　　10　　月　　11　　日
                                  書記官  錢  燕 
　　　　　　　　　　　　　　　　　
附表：【幣值單位：新臺幣/元】　　　　　　　　　　　　　
折舊時間           金額
第1年折舊值        473,446×0.369=174,702
第1年折舊後價值    473,446-174,702=298,744
第2年折舊值        298,744×0.369=110,237
第2年折舊後價值    298,744-110,237=188,507
第3年折舊值        188,507×0.369×(2/12)=11,593
第3年折舊後價值    188,507-11,593=176,914